臺灣高等法院刑事判決　　　　　　　　　　　　　　九十三年度上易字第七三六號
　　上　訴　人　台灣台北地方法院檢察署檢察官
　　被　　　告　乙○○
右上訴人因被告毀損案件，不服臺灣臺北地方法院九十二年度易字第一五九一號，中
華民國九十二年九月三十日第一審判決（起訴案號：臺灣臺北地方法院檢察署九十二
年度偵字第九三八二號），提起上訴，本院判決如左：
    主  文
上訴駁回。
    理  由
一、公訴意旨略以：被告乙○○於民國（下同）九十一年十一月十四日十七時二十分
    許，在臺灣大學校園內哲學系、警衛室間之車棚內，因甲○○在後跟蹤並發出怪
    聲，令其感覺不舒服遂出言責問，而與甲○○在車棚附近之人行步道上發生口角
    爭執，乙○○竟以手提之塑膠袋攻擊甲○○，致其眼鏡掉地面因而毀損。因認被
    告乙○○涉犯刑法第三百五十四條之毀損罪嫌云云。
二、按犯罪事實應依證據認定，無證據不得推定其犯罪事實；不能證明被告犯罪或其
    行為不罰者，應諭知無罪之判決，刑事訴訟法第一百五十四條第二項、第三百零
    一條第一項分別定有明文。事實之認定，應憑證據，如未能發現相當證據，或證
    據不足以證明，自不能以推測或擬制之方法，為裁判基礎；且認定不利於被告之
    事實須依積極證據，苟積極證據不足為不利於被告事實之認定時，即應為有利於
    被告之認定；認定犯罪事實所憑之證據，雖不以直接證據為限，間接證據亦包括
    在內，然而無論直接證據或間接證據，其為訴訟上之證明，須於通常一般之人均
    不致有所懷疑，而得確信其為真實之程度者，始得據為有罪之認定，倘其證明尚
    未達到此一程度，而有合理之懷疑存在而無從使事實審法院得有罪之確信時，即
    應由法院為諭知被告無罪之判決（最高法院四十年台上字第八六號、三十年台上
    字第八一六號、七十六年台上字第四九八六號判例可資參照）。又刑法第三百五
    十四條之毀損罪，以使所毀損之物，失其全部或一部之效用為構成要件（最高法
    院四十七年台非字第三四號判例亦同此意旨）。
三、本件公訴人認被告乙○○涉有毀損眼鏡之犯行，無非係以告訴人即同案被告甲○
    ○之指訴及眼鏡照片五幀，資為論據。訊據被告乙○○堅決否認有何毀損犯行，
    辯稱：伊並未攻擊甲○○，自無毀損甲○○之眼鏡等語。
四、經查，被告乙○○於與甲○○發生口角爭執時，持手上之物品攻擊甲○○，致令
    其眼鏡掉落地面無法配戴一節，固據告訴人甲○○於偵查及原審審理時指訴在卷
    ，且經證人李鴻欣於原審調查中證稱：「（問：甲○○的眼鏡被毀損的情形如何
    ？）鏡片沒有破，但鏡架中間往外彎曲，已經無法戴，所以我才載他離開」等語
    （見原審卷第四十八頁），及證人即臺灣大學校警室校警簡志明於原審審理時證
    稱：「我當天有看到一個壞掉的眼鏡，甲○○拿在手上」等語在卷（見原審卷第
    八十四頁）。惟證人李鴻欣、簡志明，並未親眼目睹被告乙○○與甲○○發生衝
    突之情況，其等證言尚不足以認定被告確有攻擊告訴人之行為。又縱被告確有擊
    落告訴人之眼鏡，然而近視眼鏡所著重者，不外矯正眼睛視力之實用及美觀功能
    ，惟本件扣案之眼鏡經原審於審理時當庭勘驗結果，該眼鏡之鼻樑及兩側鏡架固
    因螺絲鬆動，一時無法配戴，然整副眼鏡之鏡架結果完整，鏡片亦無破損（見原
    審卷第九十一頁），祇須將鬆動之螺絲重新鎖緊定位，即可回復原狀，對於矯正
    視力或美觀之功能，難認有何具體減損。是證人李鴻欣、簡志明顯係誤認該眼鏡
    已遭毀損，故有前揭證詞，然不足為不利於被告之認定。而公訴人未經勘驗上開
    眼鏡係因鏡架螺絲鬆動，始出現卷附照片所示鏡架向外彎曲之假象，遽指上開眼
    鏡已達損壞（改變物質之形體而減損物之一部效用或價值）或致令不堪用之程度
    ，亦有誤會。準此，告訴人甲○○所有上開眼鏡，既未因之喪失或減損矯正視力
    、美觀功能之全部或一部效用，而刑法之毀損罪係屬結果犯，並無未遂犯之處罰
    規定，自不得以毀損罪繩之。
五、綜上所述，告訴人甲○○之眼鏡，既未因被告乙○○之行為，造成減損矯正或美
    觀之全部、一部效用之結果，被告乙○○所為與刑法毀損罪之構成要件即屬有間
    。此外，復查無其他積極證據足證被告確有公訴人所指之毀損犯行，自應為被告
    無罪判決之諭知。
六、原審以不能證明被告乙○○犯罪，而判決被告無罪，其認事用法，均無違誤，檢
    察官上訴意旨，仍執前詞指摘原判決不當，自無理由，應駁回之。
據上論斷，應依刑事訴訟法第三百六十八條，判決如主文。
本案經檢察官曾忠己到庭執行職務。
中　　　華　　　民　　　國　　九十三　　年　　　六　　　月　　 三十 　　日
                              臺灣高等法院刑事第十六庭
                                  審判長法  官  許  增  男
                                        法  官  黃  鴻  昌
                                        法  官  謝  靜  恒
右正本證明與原本無異。
不得上訴。
                                        書記官  魏  淑  娟
中　　　華　　　民　　　國　　九十三　　年　　　六　　　月　　 三十 　　日
